【裁判字號】    92,親,5
【裁判日期】    920831
【裁判案由】    否認婚生子女
【裁判全文】
臺灣花蓮地方法院民事判決  九十二年度親字第五號
    原      告    乙○○九十.
    承受訴訟人    丁○○
    訴訟代理人    吳明益律師
    被      告    丙○○
    兼法定代理人  甲○○
    右二人訴訟代理人    吳秋相.
右當事人間否認子女事件，本院判決如左：
    主      文
原告之訴駁回。
訴訟費用由原告負擔。
    事      實
甲、原告方面：
  一、聲明：
  (一)、確認被告丙○○（民國八十年八月三日出生）非原告乙○○與被告甲○○之婚
      生子。
  (二)、訴訟費用由被告負擔。
  二、陳述：原告與被告於民國七十六年十一月二十三日結婚，兩人雖於被告丙○○
      之受胎期間曾同居，但八十年初兩造感情不睦，被告甲○○曾屢次要求離婚，
      嗣於八十五年間甲○○即離家，毫無音訊，更對家庭及子女不聞不問，而原告
      自九十二年二月十七日即入院治療癌症，據友人聯繫甲○○家人，始探悉丙○
      ○非原告之親生子，原告自感惶恐丙○○非原告之親生子，乃不得不請求本院
      准為血緣鑑定，以確定上情，爰提起本件訴訟。
  三、證據：提出戶籍謄本一份、原告病危診斷証明一件為證，並聲請訊問證人歐文
      亮，並作ＤＮＡ血緣鑑定。
乙、被告方面：
  一、聲明：原告之訴駁回。訴訟費用由原告負擔。
  二、陳述：被告丙○○確係被告甲○○自原告受胎所生之子。
     理      由
一、原告之訴依其所訴之事實，在法律上顯無理由者，法院得不經言詞辯論，以判決
    駁回之，民事訴訟法第二百四十九條第二項定有明文。
二、再按民法第一千零六十三條第一項推定之婚生子女，如夫妻之一方能證明妻非自
    夫受胎者，得於知悉子女出生之日起，一年內提起否認之訴，同條第二項定有明
    文。民法第一千零六十三條規定：妻之受胎係在婚姻關係存續中者，推定其所生
    子女為婚生子女。雖此項法律上之推定，係於無反證時推定其事實之存在，倘事
    實與此推定相反，即夫能證明於受胎期間內未與妻同居者，則夫亦有否認權。第
    此項否認對於子女實有重大之關係，故同法條規定，否認子女須以訴為之，並應
    於知悉子女出生之日起一年內為之，如經過此一年之期間，其訴權即歸消滅，從
    而夫不能再以有反證，推翻上開婚生子女之推定。最高法院四十九年台上字第四
    九八號裁判意旨參照。
三、本件原告主張其與被告於民國七十六年十一月二十三日結婚，兩人雖於被告丙○
    ○之受胎期間曾同居，但八十年初兩造感情不睦，被告甲○○曾屢次要求離婚，
    嗣甲○○即離家，毫無音訊，更對家庭及子女不聞不問，而原告自九十二年二月
    十七日即入院治療癌症，據友人聯繫甲○○家人，始探悉丙○○非原告之親生子
    ，原告自感惶恐丙○○非原告之親生子，乃不得不請求本院准為血緣鑑定，以確
    定上情，爰提起本件訴訟。
四、依據原告之主張，被告丙○○受胎時，原告與被告甲○○同居住一起。而原告主
    張及証人歐文亮証明，在八十五年前原告與甲○○亦同居一室，則被告丙○○八
    十年八月三日出生時，原告當亦知悉該事實，僅因事後原告與甲○○感情不睦，
    甲○○離家將丙○○帶至娘家居住（此亦為歐文亮所証），原告經娘家人探知丙
    ○○非原告所生。準此，原告當於八十年八月三日丙○○之出生日起，一年內（
    即八十一年八月四日前）提起否認之訴，而原告竟遲至九十二年三月六日（有本
    院之收狀章附卷可稽）始起訴，揆諸前揭規定及裁判意旨，原告之訴權即歸於消
    滅，其起訴即顯無理由，爰依民事訴訟法第二百四十九條第二項之規定，不經言
    詞辯論，逕予駁回。
據上論結，本件原告之訴為無理由，依民事訴訟法二百四十九條第二項、第七十八條
判決如主文。
中      華      民      國    九十二    年      八      月  三十一  日
                                 家  事  法  庭  法  官


司法院資訊處製作；財團法人民間司法改革基金會備份。
